【裁判字號】    95,交聲,199
【裁判日期】    950918
【裁判案由】    違反道路交通管理處罰條例聲明異議
【裁判全文】
臺灣苗栗地方法院交通事件裁定         95年度交聲字第199號
原處分機關    交通部公路總局新竹區監理所苗栗監理站
異  議  人
即受處分人    甲○○
上列受處分人因違反道路交通管理處罰條例案件，對於交通部公
路總局新竹區監理所苗栗監理站95年7 月25日竹監苗字第裁54-C
00000000號裁決處分（原舉發案號：台北縣警察局北縣警交字第
C00000000 號），聲明異議，本院裁定如下：
    主      文
原處分撤銷。
甲○○不罰。
    理      由
一、按汽車駕駛人，駕駛汽車有違反本條例之行為，經交通勤務
    警察或依法令執行交通稽查任務人員制止時，不聽制止或拒
    絕停車接受稽查而逃逸者，除按各該條規定處罰外，處新臺
    幣3 千元以上6 千元以下罰鍰。汽車駕駛人有左列各款所列
    條款之一者，除依原條款處罰鍰外，並予記點：一、有第33
    條第1項 、第2 項、第38條第1 項、第40條、第45條、第47
    條第1款 至第3 款、第48條、第49條或第60條第1 、第2 項
    第1 款、第2 款情形之一者，各記違規點數1 點。道路交通
    管理處罰條例第53條第2 項、第60條第1 項、第63條第1項
    第1 款固分別定有明文；又於95年4 月25日18時22分，車牌
    號碼MEJ －987 號重型機車經駕駛而在台北縣永和市○○路
    ○○路口，因紅燈右轉、拒絕停車接受警察稽查而逃逸，經
    警舉發一節，亦有台北縣警察局95年4 月25日北縣警交字第
    C00000000 號「舉發違反道路交通管理事件通知單」1 紙附
    卷足稽；然依異議人之辯詞，則
    本件爭點應係當時違規遭舉發者是否確係異議人駕駛所有之
    車輛？
二、本件異議意旨略以：異議人即受處分人甲○○不服的是違規
    當日異議人並未到台北縣永和市地區，而是在位處苗栗縣西
    湖鄉二湖村坪頂22號之東和鋼鐵股份有限公司上班，系爭機
    車停放於公司停車場且無借人使用之事，警員未加查證即逕
    行舉發，有所不當，因此依法聲明異議等語。
三、經查：
    （一）觀乎前開「舉發違反道路交通管理事件通知單」，於
          駕駛人或行為人姓名欄係寫明「逕行舉發」，於「收
          受通知聯者簽章」欄係空白，因此本件執勤警員並沒
          有親眼目睹駕駛人係異議人。
    （二）又異議人提出違規當日其所就職之東和鋼鐵股份有限
          公司之員工出勤明細表1 紙，及該公司位於苗栗縣西
          湖鄉二湖村坪頂22號之營業登記資料公示查詢1 紙為
          證，足以認定異議人於違規當時確實在上開公司上班
          ，所辯與事實相符合，堪與採信，亦可知道當日違規
          駕駛者並非異議人。
四、按法院受理交通事件，準用刑事訴訟法之規定，道路交通管
    理處罰條例第八十九條前段定有明文。是最高法院七十六年
    台上字第四九八六號判例「認定犯罪事實所憑之證據，雖不
    以直接證據為限，間接證據亦包括在內。然而無論直接證據
    或間接證據，其得為訴訟上之證明者，須於通常一般之人均
    不致有所懷疑，而得確信其為真實之程度者，始得據為有罪
    之認定。倘其證明尚未達到此一程度，而有合理之懷疑存在
    而無從使事實審法院得有罪之確信時，即應由法院為諭知被
    告無罪之判決」揭示刑事訴訟法上法院認定事實之最重要原
    則 (即認定被告有罪，就該有罪事實不能有任何之合理懷疑
    存在原則)，於法院審理違反「道路交通管理處罰條例」案
    件時，亦有其適用。易言之，法院於審理違反「道路交通管
    理處罰條例」案件，當踐行完畢調查證據程序後，為事實之
    認定時，如就原處分機關所認定行為人之違規事實仍有合理
    懷疑而無法百分之百確信行為人確有該當於「道路交通管理
    處罰條例」各該處罰規定之構成要件事實時，此際即應依訴
    訟上之待證事實「倘有懷疑，則從被告之利益作解釋」之證
    據法則，作對受處分人有利之認定。綜上所述，異議人所辯
    尚非無足採信；此外，復無充分之證據足證異議人確有前述
    違反道路交通管理處罰條例之行為，是原處分機關就此所為
    之裁決處分即有未洽。從而，本件異議為有理由，原處分機
    關所為之本件裁決處分應予撤銷，並由本院自為裁定。
據上論斷，應依道路交通案件處理辦法第20條前段，裁定如主文
。
中    華    民    國    95    年    9     月    18    日
                  交通法庭      法  官  張珈禎
以上正本證明與原本無異
如不服本裁定應於送達後5 日內向本院提出抗告狀
                                書記官  黃雅琦
中    華    民    國    95    年    9     月    18    日


司法院資訊處製作；財團法人民間司法改革基金會備份。
